臺灣新北地方法院刑事判決
111年度訴字第141號
公  訴  人  臺灣新北地方檢察署檢察官
被      告  柏皓哲


選任辯護人  林大鈞律師
            王志超律師
上列被告因違反毒品危害防制條例案件，經檢察官提起公訴（11
0年度偵字第26057號），本院判決如下：
    主  文
柏皓哲共同犯販賣第三級毒品未遂罪，處有期徒刑壹年拾月。緩
刑伍年，緩刑期間付保護管束，並應向檢察官指定之政府機關、
政府機構、行政法人、社區或其他符合公益目的之機構或團體提
供壹佰小時之義務勞務，且不得非法持有或施用第一級至第四級
毒品。扣案iPhone 11行動電話壹支（含門號0000000000號SIM卡
壹張）及含第三級毒品4-甲基甲基卡西酮成分之毒品咖啡包貳拾
伍包（含包裝袋貳拾伍只，驗前總毛重壹佰參拾點玖公克），均
沒收之。
    事  實
一、柏皓哲、鄭定緯（本院另行審結）均知悉4-甲基甲基卡西酮
    為毒品危害防制條例列管之第三級毒品，依法不得持有、販賣
    ，竟均意圖營利，共同基於販賣第三級毒品之犯意聯絡，先
    由鄭定緯於民國110年7月2日晚間10時14分許，持用插置門
    號0000000000號SIM卡之iPhone 12行動電話1支，以通訊軟
    體微信（下稱微信）暱稱「達美樂」之帳號傳送內容為「天
    氣越來越熱了（飲料圖示）來一杯 冰涼解渴的飲料吧（飲
    料圖示）出門在外要小心戴口罩」等暗示提供毒品交易之訊
    息，適新北市政府警察局新莊分局警員執行網路巡邏發現上情
    ，遂使用微信暱稱「77」之帳號喬裝買家與鄭定緯聯繫，並
    約定以新臺幣（下同）4,800元之代價，購買含有第三級毒
    品4-甲基甲基卡西酮成分之咖啡包（下稱本案毒品咖啡包）
    10包，並相約在新北市○○區○○街00號前交易。嗣於110年7月7
    日晚間6時40分許，鄭定緯騎乘車牌號碼000-000號普通重型
    機車搭載攜帶本案毒品咖啡包25包（起訴書誤載為15包，應
    予更正）之柏皓哲至新北市新莊區武前街與碧江街口後，由
    鄭定緯上前確認買家身分，另以上開行動電話指示持用插置
    門號0000000000號SIM卡之iPhone 11行動電話之柏皓哲自其
    所攜帶之本案毒品咖啡包25包中取出10包，放置於該處附近
    店家之冷氣機下方，以供買家自行前往拿取，然旋經前往交
    易之員警表明身分後當場查獲而未遂，並扣得本案毒品咖啡
    包25包、iPhone 12行動電話（含門號0000000000號SIM卡1
    張）、iPhone 11行動電話（含門號0000000000號SIM卡1張
    ）各1支。
二、案經新北市政府警察局新莊分局報告臺灣新北地方檢察署檢
    察官偵查起訴。
    理  由
壹、證據能力
　　按被告以外之人於審判外之言詞或書面陳述，除法律有規定
    者外，不得作為證據；又被告以外之人於審判外之陳述，雖
    不符合同法第159條之1至第159條之4之規定，但經當事人於
    審判程序同意作為證據，法院審酌該言詞陳述或書面陳述作
    成時之情況，認為適當者，亦得為證據；又當事人、代理人
    或辯護人於法院調查證據時，知有第159條第1項不得為證據
    之情形，而未於言詞辯論終結前聲明異議者，視為有前項之
    同意，刑事訴訟法第159條第1項及第159條之5分別定有明文
    。查本判決下列所引用之各項證據方法之證據能力，被告柏
    皓哲、辯護人已於本院審理中，明示同意作為證據使用（見
    111年度訴字第141號卷【下稱本院卷】第78頁），本院審酌
    該等言詞陳述及書面陳述作成時之情況，並無不宜作為證據
    之情事，依刑事訴訟法第159條之5之規定，自得作為證據。
貳、實體部分
一、上開犯罪事實，業據被告柏皓哲於警詢、偵訊、本院準備程
    序及審理中均坦承不諱（見110年度偵字第26057號卷【下稱
    偵卷】第42至47、145至147頁；本院卷第77、114頁），核
    與證人即同案被告鄭定緯於警詢、偵訊、本院準備程序中所
    述之情節相符（見偵卷第31至35、123、125頁、本院卷第76
    、77頁），並有新北市政府警察局新莊分局（下稱新莊分局
    ）警員110年7月7日職務報告、新莊分局搜索扣押筆錄、扣
    押物品目錄表2份、鄭定緯（暱稱「達美樂」）與員警間微
    信對話紀錄擷圖10幀、鄭定緯（暱稱「江威」）與柏皓哲間
    通訊軟體Messenger（下稱Messenger）對話紀錄擷圖1幀在
    卷可按（見偵卷第49、59至71、75至79、81頁），及本案毒
    品咖啡包25包、iPhone 12行動電話（含門號0000000000號S
    IM卡1張）、iPhone 11行動電話（含門號0000000000號SIM
    卡1張）各1支扣案足資佐證。又扣案毒品咖啡包（玫瑰金底
    混合包，內含棕色粉末）經抽樣鑑驗結果，檢出第三級毒品
    4-甲基甲基卡西酮成分，有台灣尖端先進生計醫藥股份有限
    公司毒品原物鑑定實驗室110年9月16日毒品證物鑑定分析報
    告1份存卷可參（見偵卷第195頁），足徵被告柏皓哲上開任
    意性自白與事實相符，可資採為認定事實之依據。又按販賣
    毒品係違法行為，非可公然為之，且其法定刑責甚高，販賣
    者若無利可圖，絕無甘冒被供出來源或被檢警查緝法辦之風
    險，而平價或低價甚或無利益販賣毒品之理，衡以被告柏皓
    哲、同案被告鄭定緯與購毒者間並無至親關係，若無利益可
    圖，其等實無為此鋌而走險之必要。此外，同案被告鄭定緯
    前於偵訊時曾自承其係以3,000元之價格購入本案毒品咖啡
    包25包（見偵卷第125頁；即每包120元），復欲將其中10包
    以4,800元之價格出售（即每包480元），是被告柏皓哲、同
    案被告鄭定緯主觀上應有販賣本案毒品咖啡包以營利之意圖
    無訛。綜上，本案事證明確，被告柏皓哲犯行堪以認定，應
    予依法論科。
二、論罪科刑
　㈠罪名：
　　按刑事偵查技術上所謂之「釣魚」者，則指對於原已犯罪或
    具有犯罪故意之人，司法警察於獲悉後為取得證據，以設計
    引誘之方式，佯與之為對合行為，使其暴露犯罪事證，待其
    著手於犯罪行為之實行時，予以逮捕、偵辦，因犯罪行為人
    主觀上原即有犯罪之意思，倘客觀上已著手於犯罪行為之實
    行時，自得成立未遂犯（最高法院106年度台上字第374號判
    決意旨參照）。經查，本案係由同案被告鄭定緯以微信傳送
    暗示提供毒品交易之訊息，並與佯裝毒品買家之員警議定毒
    品交易事宜，再由被告柏皓哲陪同前往交易並放置本案毒品
    咖啡包供警拿取，顯見被告柏皓哲及同案被告鄭定緯自始即
    具有販賣第三級毒品以營利之主觀犯意，且客觀上已著手於
    販賣毒品犯行，惟因員警原即無與其等進行毒品交易之真意
    ，雙方實際上未能真正完成交易行為，揆諸前開說明，被告
    柏皓哲所為應僅成立未遂犯。是核被告柏皓哲所為，係犯毒
    品危害防制條例第4條第6項、第3項之販賣第三級毒品未遂
    罪。
　㈡共同正犯：
　　被告柏皓哲本案犯行與同案被告鄭定緯間有犯意聯絡及行為
    分擔，應論以共同正犯。
　㈢刑之減輕事由：
　⒈被告柏皓哲本案犯行已著手為販賣第三級毒品犯罪行為之實
    行，然因員警事實上並無購買毒品之真意，不能完成販賣之
    行為，故其所為僅止於未遂階段，爰依刑法第25條第2項規
    定，按既遂犯之刑度減輕其刑。
　⒉毒品危害防制條例第17條第2項：
　　犯本條例第4條至第8條之罪於偵查及歷次審判中均自白者，
    減輕其刑，毒品危害防制條例第17條第2項定有明文。查被
    告柏皓哲就其所犯販賣第三級毒品未遂犯行，於偵查及本院
    審理中均自白不諱，業如前述，合於前開規定減輕其刑之要
    件，自應予以減輕其刑，並與前揭未遂犯減刑事由遞減輕之
    。　
  ⒊辯護人雖以被告柏皓哲犯後坦承犯行，犯罪情節較為輕微，
    且尚屬未遂，惡性非重大不赦且未有獲利等情，主張被告柏
    皓哲本案犯行應依刑法第59條規定再予減輕其刑云云，惟被
    告柏皓哲本案販賣第三級毒品未遂犯行，經依前揭規定遞減
    其刑後，最低刑度為1年9月，依被告柏皓哲行為之罪責程度
    ，尚無量處最低度刑仍嫌過重，而足以引起社會一般人同情
    之情形，故不再依刑法第59條酌減其刑，併此敘明。
　㈣科刑審酌：
　　爰以行為人之責任為基礎，審酌被告柏皓哲無視於國家防制
    毒品危害之禁令，竟欲販賣毒品咖啡包藉以牟利，助長毒品
    蔓延，戕害國民身心健康，危害社會治安，所為實應予非難
    ；兼衡被告犯後始終坦承犯行，態度非惡；並考量被告柏皓
    哲販賣毒品之次數、價量、本案係由同案被告鄭定緯購入本
    案毒品咖啡包、張貼販賣毒品訊息並與員警聯繫，被告柏皓
    哲則陪同前往交易、放置本案毒品咖啡包供買家拿取之犯罪
    分工、止於未遂之犯罪情節；及被告柏皓哲自陳學歷為國中
    畢業之智識程度、現擔任全家便利商店大夜班店員、月收入
    3萬6,000元、未婚、無需要扶養之人，然需負擔家用之經濟
    及家庭生活狀況（見本院卷第115頁）等一切情狀，量處如
    主文所示之刑。
  ㈤被告柏皓哲前未曾因故意犯罪受有期徒刑以上刑之宣告，有
    臺灣高等法院被告前案紀錄表1份附卷可稽（見本院卷第137
    頁），其因一時失慮，致罹刑典，本院審酌其現年僅20歲，
    年紀尚輕，且於案發後自始坦承犯行，迄今亦無其他犯罪紀
    錄，參以被告柏皓哲於本院審理時陳稱其目前擔任便利商店
    店員（見本院卷第115頁），堪認其犯後態度尚可，且已回
    歸正常生活，應具悔悟之意，經此偵、審程序之教訓，當知
    所警惕而無再犯之虞，再衡諸被告柏皓哲於本案所欲販賣之
    毒品咖啡包經扣案而未流入社會，故認對被告柏皓哲所宣告
    之刑，以暫不執行為適當，爰依刑法第74條第1項第1款之規
    定諭知緩刑5年，並斟酌被告柏皓哲所為仍屬著手販賣毒品
    之社會危害性重大犯罪行為，為使其確實心生警惕，痛改前
    非及預防再犯，實有科予一定負擔之必要，乃再依刑法第74
    條第2項第5款之規定，命被告柏皓哲應向檢察官指定之政府
    機關、政府機構、行政法人、社區或其他符合公益目的之機
    構或團體，提供100小時之義務勞務，並依同條項第8款之規
    定，諭知於緩刑期間內不得非法持有或施用第一級至第四級
    之毒品（單純施用或持有未逾法定數量之第三級或第四級毒
    品雖未構成刑事犯罪，仍在禁止之列，但經醫師處方、戒癮
    治療等合法事由而持有或施用者，則不在此限），以防止再
    犯及觀後效。倘被告柏皓哲違反上開所定負擔且情節重大者
    ，依刑法第75條之1第1項第4款規定，其緩刑之宣告仍得由
    檢察官向法院聲請撤銷，併此敘明。再按執行刑法第74條第
    2項第5款至第8款所定之事項，而受緩刑之宣告者，應於緩
    刑期間付保護管束，刑法第93條第1項第2款定有明文，是另
    依上開規定，併為緩刑期間付保護管束之諭知。
三、沒收部分
　㈠供犯罪所用之物：
　　扣案iPhone 11行動電話（含門號0000000000號SIM卡1張）1
    支，為被告柏皓哲本案販賣第三級毒品未遂犯行中，持以與
    同案被告鄭定緯聯繫毒品交易事宜所用之物，業據被告柏皓
    哲於本院準備程序中坦承在卷（見本院卷第77頁），並有前
    引被告柏皓哲與同案被告鄭定緯間通訊軟體Messenger對話
    紀錄擷圖1幀可佐，應依毒品危害防制條例第19條第1項規定
    予以宣告沒收。
　㈡第三級毒品：
　　扣案本案毒品咖啡包25包（驗前總毛重130.90公克）經抽樣
    鑑驗結果，檢出第三級毒品4-甲基甲基卡西酮成分，業如前
    述，堪認均屬第三級毒品無訛，是前開扣案毒品核屬違禁物
    ，並為被告柏皓哲所擬犯賣及販賣所餘之第三級毒品，自應
    依刑法第38條第1項規定，予以宣告沒收之。另包覆及裝盛
    上開毒品咖啡包之包裝袋25只，因其上所殘留之毒品，難以
    析離，且無析離之實益與必要，應視同毒品，一併依刑法第
    38條第1項規定宣告沒收。至送驗耗損部分之毒品因已滅失
    ，爰不另為沒收之宣告。
據上論斷，應依刑事訴訟法第299條第1項前段，判決如主文。
本案經檢察官徐千雅提起公訴，檢察官宋有容到庭執行職務。
中　　華　　民　　國　　111 　年　　6 　　月　　30　　日
                  刑事第五庭　　審判長法　官  胡堅勤　　
                  　　　　　　　　　　法　官  賴昱志
                  　　　　　　　　　　法　官  王筱維
上列正本證明與原本無異。
如不服本判決，應於判決送達後20日內敘明上訴理由，向本院提
出上訴狀 (應附繕本) ，上訴於臺灣高等法院。其未敘述上訴理
由者，應於上訴期間屆滿後20日內向本院補提理由書「切勿逕送
上級法院」。
                                      書記官  陳昱淇
　　　　　　　　　　　　　　　　　　　
中　　華　　民　　國　　111 　年　　7 　　月　　1 　　日
附錄本判決論罪科刑法條全文：
《毒品危害防制條例第4條》
製造、運輸、販賣第一級毒品者，處死刑或無期徒刑；處無期徒
刑者，得併科新臺幣3千萬元以下罰金。
製造、運輸、販賣第二級毒品者，處無期徒刑或10年以上有期徒
刑，得併科新臺幣1千5百萬元以下罰金。
製造、運輸、販賣第三級毒品者，處7年以上有期徒刑，得併科
新臺幣1千萬元以下罰金。
製造、運輸、販賣第四級毒品者，處5年以上12年以下有期徒刑
，得併科新臺幣5百萬元以下罰金。
製造、運輸、販賣專供製造或施用毒品之器具者，處1年以上7年
以下有期徒刑，得併科新臺幣1百50萬元以下罰金。
前五項之未遂犯罰之。